最高法院刑事判決　　　　　　　　一○○年度台非字第一九號
上　訴　人　最高法院檢察署檢察總長
被　　　告　張凱勝
上列上訴人因被告重利案件，對於台灣台中地方法院中華民國九
十九年八月十二日第一審刑事簡易確定判決（九十九年度中簡字
第二一二八號；聲請簡易判決處刑案號：台灣台中地方法院檢察
署九十九年度偵字第七二三二號），認為違背法令，提起非常上
訴，本院判決如下：
    主  文
原判決撤銷。
本件不受理。
    理  由
非常上訴理由稱：「一按已經提起公訴或自訴之案件，在同一法
院重行起訴者，應諭知不受理之判決，刑事訴訟法第三百零三條
第二款定有明文。縱先起訴之判決，確定在後，如判決時，後起
訴之判決，尚未確定，仍應就後起訴之判決，依非常上訴程序，
予以撤銷，諭知不受理，此有司法院大法官釋字第一六八號解釋
可參考。次按聲請以簡易判決處刑，與起訴有同一之效力，刑事
訴訟法第四百五十一條第三項亦有明文規定。二本件被告張凱勝
基於乘他人急迫貸以金錢，而取得與原本顯不相當重利之犯意，
分別於(一)民國九十八年九月初某日（其實正確日期應為九十八年
九月二十四日，見台灣台中地方法院檢察署九十九年度偵字第一
一四二八號卷第八頁），在台中市○○路某便利商店，趁陳思樺
急需用錢之際，貸予新台幣（下同）三萬元，雙方並約定以每十
五天為一期，採預扣制，一萬元每日利息為一百三十元，而取得
與原本顯不相當之重利，扣除第一期利息三千九百元後，實際祇
交付二萬六千一百元予陳思樺，陳思樺則簽發面額三萬元本票二
張（見台中市警察局第五分局刑事卷宗案號000000000
0號卷第二三頁，同上偵案聲請書誤載為面額二萬元本票二張）
及交付護士證書及國民身分證各一張等予張凱勝作為上揭借款之
擔保。(二)九十八年十一月十五日某時，在台中市○區○○路（一
稱雙十路，見同上警卷第三頁）品記茶行二樓，趁洪昇暐急需用
錢之際，貸予二萬元，雙方並約定以每十五天為一期，採預扣制
，一萬元每日利息為一百三十元，而取得與原本顯不相當之重利
，扣除第一期利息二千六百元後，實際祇交付一萬七千四百元予
洪昇暐（同上偵案聲請書誤載為陳思樺），洪昇暐則簽發面額二
萬元本票二張及交付國民身分證、借據一張予張凱勝作為上揭借
款之擔保。被告前後已向陳思樺、洪昇暐總共收取約四萬元利息
。嗣九十九年三月十二日二十時四十五分許（同上偵案聲請書誤
載為九十九年三月十七日），在台中市南屯區○○○街二三○號
為警循線查獲，並扣得洪昇暐所簽面額二萬元本票二張及其國民
身分證影本、借據一張等事實，業經台灣台中地方法院檢察署檢
察官於九十九年六月十日聲請以簡易判決處刑，同年七月一日繫
屬於台灣台中地方法院，同院嗣於同年七月三十日以九十九年度
中簡字第一九五四號簡易判決判處被告三十五日、三十日，定應
執行拘役五十五日，如易科罰金，以一千元折算一日，於同年九
月十三日確定。三惟查：被告之同一犯罪事實，復經同署檢察官
於九十九年六月二十八日向同法院聲請以簡易判決處刑（案號為
九十九年度偵字第七二三二號），同年七月十六日繫屬於法院，
經同院於九十九年八月十二日以九十九年度中簡字第二一二八號
判處同一被告拘役五十日二次，定應執行拘役九十日，如易科罰
金，以一千元折算一日，並於同年九月九日確定。然此部分犯罪
事實與前開九十九年度中簡字第一九五四號判決確定之事實同一
，而前開判決雖於九十九年九月十三日始行確定，惟於九十九年
七月三十日判決時，原審（即前揭九十九年度中簡字第二一二八
號）尚未為判決，依前揭說明，原審於九十九年八月十二日判決
時，就此重行聲請以簡易判決處刑之案件，即應諭知不受理之判
決，乃竟誤為實體之科刑判決。案經確定，且於被告不利，爰依
刑事訴訟法第四百四十一條、第四百四十三條提起非常上訴，以
資糾正。」等語。
本院按：已經提起公訴之案件，在同一法院重行起訴者，應諭知
不受理之判決；又檢察官聲請以簡易判決處刑者，與起訴有同一
之效力，分別為刑事訴訟法第三百零三條第二款及第四百五十一
條第三項所明定。故檢察官就已經提起公訴之案件，在同一法院
重行起訴或為簡易判決處刑之聲請者，即應諭知不受理之判決。
本件被告張凱勝基於乘他人急迫貸以金錢，而取得與原本顯不相
當重利之犯意，分別於(一)九十八年九月二十四日，在台中市○○
路某便利商店，趁陳思樺急需用錢之際，貸予三萬元，雙方並約
定以每十五天為一期，採預扣制，一萬元每日利息為一百三十元
，而取得與原本顯不相當之重利，扣除第一期利息三千九百元後
，實際祇交付二萬六千一百元予陳思樺，陳思樺則簽發金額三萬
元本票二紙，連同護士證書及國民身分證，併交予張凱勝作為借
款之擔保。(二)九十八年十一月十五日某時，在台中市○區○○路
品記茶行二樓，趁洪昇暐急需用錢之際，貸予二萬元，雙方並約
定以每十五天為一期，採預扣制，一萬元每日利息為一百三十元
，而取得與原本顯不相當之重利，扣除第一期利息二千六百元後
，實際祇交付一萬七千四百元予洪昇暐，洪昇暐則簽發金額二萬
元本票二紙，連同國民身分證、借據，併交予張凱勝作為借款之
擔保。被告前後已向陳思樺、洪昇暐總共收取約四萬元利息。嗣
於九十九年三月十二日二十時四十五分許，在台中市南屯區○○
○街二三○號為警循線查獲，並扣得洪昇暐所簽金額二萬元本票
二紙及其國民身分證影本、借據，而由台中市警察局第五分局以
九十九年三月十七日中分五偵字第○九九○○○七七二六號刑事
案件報告書報告，經台灣台中地方法院檢察署檢察官偵查終結，
於九十九年六月二十八日，以九十九年度偵字第七二三二號聲請
簡易判決處刑書，聲請簡易判決處刑，於九十九年七月十五日（
非常上訴聲請書誤載為十六日）繫屬於台灣台中地方法院，再經
該院於九十九年八月十二日，以九十九年度中簡字第二一二八號
簡易判決處刑在案（二罪；各處拘役五十日，應執行拘役九十日
；如易科罰金，均以新台幣一千元折算一日），業於九十九年九
月九日確定。詎台中市警察局第五分局另於九十九年四月二十二
日，將相同之被告、陳思樺及相關證據，以九十九年四月二十二
日中分五偵字第○九九○○一二三四一號刑事案件報告書報告，
經台灣台中地方法院檢察署檢察官偵查終結，於九十九年六月十
日，以九十九年度偵字第一一四二八號聲請簡易判決處刑書，聲
請簡易判決處刑，於九十九年六月二十五日（非常上訴聲請書誤
載為七月一日）繫屬於台灣台中地方法院，再經該院於九十九年
七月三十日，以九十九年度中簡字第一九五四號簡易判決處刑在
案（二罪；分別處拘役三十五日、三十日，應執行拘役五十五日
；如易科罰金，均以新台幣一千元折算一日），並於九十九年九
月十三日確定。有各該案卷資料可按。本件被告所犯重利之案件
，業於九十九年六月二十五日繫屬於台灣台中地方法院，檢察官
就同一事實向同一法院重行聲請簡易判決處刑，後案（即台灣台
中地方法院九十九年度中簡字第二一二八號）於九十九年七月十
五日繫屬之時，前案既尚未判決確定，即應依通常程序審判，諭
知不受理之判決，原審不察，逕為簡易處刑之判決，顯有判決適
用法則不當之違法。案經確定，且於被告不利，非常上訴意旨執
以指摘，洵有理由。應由本院將原判決撤銷，另行判決不受理，
以資救濟。
據上論結，應依刑事訴訟法第四百四十七條第一項第一款但書、
第三百零三條第二款，判決如主文。
中    華    民    國  一○○  年    一    月  二十七  日
                      最高法院刑事第十庭
                          審判長法官  黃  一  鑫  
                                法官  張  春  福  
                                法官  林  勤  純  
                                法官  陳  國  文  
                                法官  宋  明  中  
本件正本證明與原本無異
                                      書  記  官  
中    華    民    國  一○○  年    二    月   十一   日
                                                      Q